【裁判字號】    99,易,99
【裁判日期】    990622
【裁判案由】    詐欺
【裁判全文】
臺灣臺南地方法院刑事判決                99年度易字第99號
公  訴  人  臺灣臺南地方法院檢察署檢察官
被      告  乙○○
上列被告因詐欺案件，經檢察官聲請簡易判決處刑（九十八年度
偵字第一五九一一號），本院認不宜以簡易判決處刑，改依通常
程序審理（九十八年簡字第三０二九號），判決如下：
    主  文
乙○○犯詐欺罪，處拘役貳拾日，如易科罰金，以新臺幣壹仟元
元折算壹日。
    事  實
一、乙○○近期因無工作及前曾多次向甲○○與地下錢莊借貸款
    項，無力清償，於九十八年三月間，為應付其他地下錢莊人
    員催討欠款，但因之前向甲○○之借款尚未清償，亦無還款
    能力，擔心甲○○拒絕其借款，竟意圖為自己不法之所有，
    佯稱其承攬位於永康市○○○街「長億城管理委員會」更換
    對講機工程，因缺款購買材料，需款三萬元，該工程總價約
    八十萬元，如完工後將會獲得三十一萬元之利益，所欠款項
    得以全部清償甲○○，並會分十五萬元之盈餘予甲○○，至
    甲○○不疑有他而陷於錯誤，即於九十八年三月二十九日在
    臺南市○○路上中油加油站將三萬元交予乙○○，事後甲○
    ○要求乙○○提出所承攬工程之契約書，乙○○為免事跡敗
    露，而自至書局購買空白工程契約書，再自行填寫於九十八
    年四月一日承攬長億城更換對講機工程，工程總價為八十萬
    元，工作日為訂約後十日內開工，並於二十工作天完成工程
    等內容之契約書交予甲○○。嗣於九十八年五月二十日甲○
    ○與乙○○聯繫有關欲收取欠款及上開工程之利益，始得悉
    乙○○因另犯恐嚇危害安全罪，已為警逮捕，即趕至警局瞭
    解情形，經乙○○和盤道出上情，始知遭騙。
二、案經甲○○訴請臺灣臺南地方法院檢察署檢察官偵查後聲請
    簡易判決處刑起訴。
    理  由
壹、證據能力部分：
    本判決所引用以下相關證據資料，當事人及辯護人於言詞辯
    論終結前均未爭執其證據能力（見本院九十九年二月二十三
    日準備程序筆錄及同年六月一日審判筆錄），本院審酌該等
    言詞供述及書面作成時之情況認為適當，依刑事訴訟法第一
    百五十九條之五之規定，均有證據能力，合先說明。
貳、本院得心證之理由：
  一、訊據被告乙○○固坦承於九十八年三月間為應付地下錢莊
      催討債務，向告訴人甲○○佯稱其承攬長億城大樓更換對
      講機工程，該工程金額為八十萬元，施做完畢將會獲利二
      、三成，可以獲利償還對告訴人甲○○之欠款，並另分十
      五萬元之利潤予告訴人甲○○為由，於九十八年三月底向
      告訴人甲○○借得三萬元，並於九十八年四月一日因應告
      訴人甲○○之要求閱覽工程契約，自行填寫承攬契約後交
      予告訴人甲○○等情不諱，惟否認有何詐欺犯行，辯稱：
      被告並未邀告訴人甲○○參與投資上開工程，而是以有承
      攬該工程，因欠款購買材料費用為由，向告訴人甲○○借
      款三萬元，該款項迄今未清償，是因之前累積欠款太多，
      沒有辦法還錢，之前向告訴人甲○○借款，都有依約繳付
      利息，利息也支付約四、五十萬元，只是因為目前沒有工
      作沒有辦法還錢，借錢當時並沒有要騙告訴人甲○○錢的
      意思等語為辯。
  二、經查：
  （一）告訴人指訴被告邀其投資「長億城大樓更換對講機工程
        」一節，已為被告否認，告訴人就其指訴被告如何邀其
        參與投資及告訴人嗣後陸續交付投資款，金額共達四十
        九萬元等情，均未舉證以實其說，惟參以被告於警、偵
        訊及本院調查、審理中分別坦承：伊有臨時編篡承包「
        長億城更換對講機工程」，向告訴人借款三萬元，並承
        諾要分盈餘給告訴人十五萬元，共計十八萬元，因為告
        訴人有在借錢給他人，之前經過朋友介紹陸陸續續向告
        訴人借款共計三十四萬元，如果沒有編這個理由，告訴
        人不會再借錢給伊，且告訴人平時沒有在借人這麼多錢
        ，所以伊就編此理由等語；於檢察官偵查中亦稱：伊因
        之前向告訴人借了不少錢，想要再借錢，伊怕告訴人不
        肯，所以於九十八年三月二十三日跟告訴人講說有承攬
        長億城公寓大廈對講機更換工程，且稱工程有賺錢會分
        十五萬元給告訴人，之後有自己寫一份承攬契約書給告
        訴人看等語，於本院調查暨審理中均陳：告訴人是在做
        小額借款，約三萬到五萬元，伊於九十七年三、四月間
        起向告訴人借款，迄今共積欠告訴人約三十四萬元，雖
        有依約支付利息，但尚未清償本金，於九十八年三月間
        為應急清償其他民間借款利息，再向告訴人借款，唯恐
        告訴人拒絕借款，所以才跟告訴人謊稱有承攬更換大樓
        對講機工程，並佯稱可分給告訴人十五萬元之盈餘，但
        因需款項購買材料而向告訴人借款三萬元，告訴人於同
        年三月底在安吉路上中油加油站將三萬元交予伊，事後
        ，伊有到文具行買空白契約書自己填寫內容，拿給告訴
        人看，但實際上，伊並未承攬任何工程，且當時失業，
        沒有工作，所以缺錢，亦無法在所承諾二個月還款時限
        即清償所有借款並交付十五萬元盈餘予告訴人等語甚詳
        （見九十八年度他字第二二二四號偵查卷第十五頁至第
        十六頁調查筆錄、九十八年度偵字第一五九一一號偵查
        卷第六頁訊問筆錄，本院九十八年簡字第三０二九號第
        一審案件卷第七頁至第九頁訊問筆錄、九十九年易字第
        九九號刑事卷第七頁、第九頁準備程序筆錄、第三七頁
        至第四十頁背面審判筆錄），核與證人即告訴人甲○○
        所陳：被告騙伊要作「長億城更換對講機工程」，有說
        該工程總價八十萬元，利潤有三十一萬，伊可以分得十
        五萬元的利潤，加上三萬元的簽約金共十八萬元，但後
        來才知道被告根本沒有承攬該工程，伊當時並未去察看
        、瞭解被告是否實際真有承攬及施做相關工程，被告只
        是要伊相信被告，並要伊再幫忙一次，被告並表示不會
        騙伊，事後在四月一日被告還有拿合約書給伊，伊與被
        告間並未簽立任何書面契約，雙方約定均以口頭講，並
        約定被告於五月十八日應清償欠款並給付工程獲利，當
        時伊有打電話詢問被告，被告跟伊說初驗沒有過，到五
        月二十日，就發生被告搶銀行被逮捕的事，伊即到被告
        所在之派出所瞭解，才知被告根本沒有承攬前開工程，
        始發現被騙等語（見偵查卷第二十二頁至第二十三頁訊
        問筆錄，本院刑事卷第十九頁至第二十八頁訊問筆錄）
        相符，並有被告自行填寫並交付予告訴人甲○○之工程
        契約書（工程名稱：長億城更換對講機工程）一份及被
        告於九十八年五月二十日書立自承謊稱長億城工程之證
        明書一紙均在卷可憑，可認被告確有因需款孔急，之前
        欠告訴人之借款三十四元猶無力清償，為免告訴人可能
        因此拒絕再借款，而編造不實承攬大樓更換對講機工程
        之名目，以及因承攬該工程將會獲利，可在二個月完工
        後，除清償之前欠款外，另會給付告訴人十五萬元之獲
        利，致告訴人不疑有他而交付三萬元予被告，甚至於事
        後告訴人要求提出相關工程契約書，乃自行至書店購買
        空白契約書，自行填寫不實內容、項目後交付告訴人，
        其居心自有可議。再衡以被告自承當時失業中，僅打零
        工，並無承攬任何工程，所借款項是為應付其他民間借
        貸之利息，其無力在二個月後清償向告訴人所借款項，
        更不可能支付高達十五萬元之利潤予告訴人等情，俱徵
        被告確有以內容不實之言行舉止，佯稱與事實迥不相侔
        之資力、背景，作為其行使詐術之手段，應無疑義。據
        此，告訴人指訴之事實，其中被告向其佯稱承攬長億城
        大樓更換對講機工程，可分配利潤十五萬元予告訴人，
        告訴人因而於九十八年三月二十九日交付三萬元予被告
        一節，既與被告自白相符，並有被告書立之工程契約書
        與證明書各一份為證，自堪信為真實。
  （二）雖告訴人所提出之告訴狀與檢察官偵查中及本院調查時
        均陳稱：被告以投資前開長億城大樓對講機更換工程為
        由邀請被告一起投資，但被告欠缺資金周轉，雙方即約
        定以工程總價扣除告訴人所墊付的周轉金，盈餘由雙方
        協議分配，於九十八年五月十八日結算，工程總價八十
        萬元，扣除告訴人所墊付之周轉金四十九萬元，三十一
        萬元之盈餘中，由被告分得十三萬元，告訴人分得十八
        萬元，則被告應交付告訴人所墊付之周轉金及應得之利
        潤共計六十七萬元，並約定於同年月二十日交付；告訴
        人第一次於九十八年三月二十九日交付三萬元予被告，
        約隔一星期交付六萬元予被告，之後陸續交付現金予被
        告，但詳細次數、日期與金額等均不記得，亦未將紀錄
        留存等語（同前開期日筆錄），告訴人就其指訴其在九
        十八年三月二十九日以後，確有陸續交付被告投資款共
        計四十九萬元之事實，既為被告所否認，告訴人亦未舉
        證以實其說，則其此部分指訴情節，尚難憑採。
  （三）綜上所述，足見被告因缺款，為順利向告訴人借得款項
        ，即編篡不實承攬工程之名目，甚至捏造將會給付告訴
        人十五萬元之獲利之情，而順利自告訴人取得三萬元之
        行為，確屬基於意圖為自己不法所有而施用詐術取得財
        物甚明，本件事證明確，被告犯行堪以認定。
  三、核被告乙○○所為，係犯刑法三百三十九條第一項詐欺取
      財罪。爰審酌被告之素行尚可，身體健全，竟不思正途獲
      取財物，因缺款應付其他民間借款與利息，即編篡不實承
      攬工程需款購買材料之名目、獲利等為由向告訴人詐取財
      物之犯罪動機、目的、手段，所為造成告訴人所受詐騙款
      項損失三萬元，價值觀念顯有偏差，犯罪動機亦無足取，
      被告於犯罪後迄今尚未清償對告訴人之欠款，亦未與告訴
      人達成和解協議之態度等一切情狀，量處如主文所示之刑
      ，並諭知易科罰金之折算標準。
據上論斷，應依刑事訴訟法第四百五十二條、第二百九十九條第
一項前段，刑法第三百三十九條第一項、第四十一條第一項前段
，刑法施行法第一條之一，判決如主文。
本案經檢察官黃信勇到庭執行職務。
中    華    民    國    99    年    6     月    22    日
                  刑事第四庭審判長法  官  林逸梅

                                  法  官  陳淑卿
                                  法  官  程克琳
以上正本證明與原本無異。
如不服本判決應於收受判決後10日內向本院提出上訴書狀，並應
應敘述具體理由。其未敘述上訴理由者，應於上訴期間屆滿後20
日內向本院補提理由書（均須按他造當事人之人數附繕本）「切
勿逕送上級法院」。
                                  書記官 康紀媛
中    華    民    國    99    年    6     月    22    日
附錄本案論罪科刑法條
刑法第339條第1項：
意圖為自己或第三人不法之所有，以詐術使人將本人或第三人之
物交付者，處5年以下有期徒刑、拘役或科或併科1千元以下罰金
。
以前項方法得財產上不法之利益或使第三人得之者，亦同。
前二項之未遂犯罰之。

司法院資訊處製作；財團法人民間司法改革基金會備份。
